---
title: "Amazing Document"
author: "Filippo Gambarota"
date: "Updated on `r Sys.Date()`"
output: 
  pdf_document:
    toc: true
    #number_sections: true
  html_document:
    #number_sections: true
    toc: true
    toc_float: true
    keep_md: true
bibliography: files/references.bib
csl: files/apa7.csl
---

```{r setup, include=FALSE}
knitr::opts_chunk$set(echo = TRUE)
```

```{r functions}
# Qui definiamo delle funzioni che possono essere utili globalmente

mean_sd <- function(x){
  sprintf("(M = %s, SD = %s)",
          round(mean(x), 2),
          round(sd(x), 2))
}
```

# Sintassi Markdown

Abbiamo visto che la sintassi Mardown è molto semplice e leggibile. Possiamo mettere in **grassetto**, *corsivo* ed anche ~~barrare~~ una parola. 

Gli spazi   tra le parole non vengono intepretati come in Word, infatti possiamo mettere quanti spazi      vogliamo (visibile solo nel file `.Rmd`) ma il risultato sarà sempre lo stesso.

Per fare un nuovo paragrafo (a capo con uno spazio) dobbiamo inserire una linea vuota tra una porzione di testo e l'altra.

```
... e con questo finiamo il primo paragrafo.

In questo modo possiamo avere un nuovo paragrafo. 
Se non mettiamo la linea bianca il testo continuerà sulla stessa riga.
```

Se vogliamo inserire una porzione di codice, senza eseguirlo ma solo per distinguerlo dal testo possiamo racchiudere il testo tra 3 backticks:

```
print("Hello World!")
```

Se vogliamo possiamo anche specificare il linguaggio del codice in modo da evidenziare le parti principali:

```python
x = 1:10
print(x)
```

Possiamo anche usare il codice inline usando 2 backtics per differenziare una porzione di `codice` direttamente nel testo.

Possiamo inserire delle footnotes usando la sintassi `^[testo]` dove `testo` è il contenuto della footnote. Questo è comodo perchè la scriviamo direttamente nel testo e non alla fine della pagina^[Questa è la mia footnote].

In generale, possiamo usare tutta la sintassi Markdown, e ci sono moltissime guide per impararla.

# Sintassi R Markdown

Essendo R Markdown l'implementazione del linguaggio R, la sintassi per alcune operazioni è leggermente diversa da quella markdown. Per esempio il blocco di codice:

```r
x <- 1:10
print(x)
```
E' un blocco di codice generico che non viene interpretato. Se usiamo la sintassi di R Markdown:

```{r}
x <- 1:10
print(x)
```

Allora il codice viene anche eseguito e il risultato viene inserito direttamente nel documento.

Lo stesso vale per un grafico:

```{r}
plot(mtcars$mpg, mtcars$disp, pch = 19)
```

# Citazioni

Anche le citazioni sono facilissime da inserire. Quando citiamo nel testo vogliamo citare nel classico modo `(autore, anno)` oppure usare solo `(anno)` perchè citiamo il nome nel testo principale. Possiamo citare specificando il file `.bib` nello `YAML` e poi `[@key]`:

- citazione normale: [@xie2018r]
- citazione senza autore: [-@xie2018r]
- citazione multipla: [@xie2018r; @vogel2004]

Chiaramente se dovete cambiare lo stile (e.g., da APA a Chicago), sarà sufficiente cambiare il file `.csl` e ricompilare il documento. Le citazioni vengono poi inserite in automatico alla fine del documento.

# La vera potenza di R Markdown

Il vero aspetto centrale di R Markdown è quello di poter automatizzare alcune operazioni che di solito sono tediose e con alta proababilità di errore. Ad esempio se dobbiamo riportare delle statistiche, solitamente dobbiamo scrivere manualmente i numeri, le parentesi, etc. Mentre se usiamo un documento R Markdown, codice, dati e testo sono tutti insieme. Facciamo un esempio:

Usiamo il dataset presente in R `mtcars` e immaginiamo sia il vostro dataset che dovere usare per la tesi o per il vostro report di analisi.

```{r}
mtcars
```

Solitamente nel metodo di un articolo o di un report è necessario descrivere il dataset e riportare alcune statistiche descrittive. Con R Markdown posso usare dei code chunks (sia inline che come blocco) e usare delle funzioni R che producono del testo, senza scrivere direttamente i valori.

> Ad esempio: Il dataset `mtcars` ha `r nrow(mtcars)` osservazioni e `r ncol(mtcars)` variabili. La variabile più importante è `mpg` `r mean_sd(mtcars$mpg)` (se state guardando il documento compilato guardate nel file `.Rmd` come i numeri vengono generati).

Questo diventa ancora più rilevante se i dati in input cambiano. Se dobbiamo analizzare nuovamente i dati, cambiare delle parti o aggiornare, normalmente è necessario riscrivere tutto. In questo caso, semplicemente cambiando `mtcars` possiamo aggiornare tutto il testo che è legato ad `mtcars`:

```{r}
# aggiungo 10 righe a mtcars per simulare il fatto che i dati sono cambiati
mtcars <- rbind(mtcars, mtcars[1:10, ])
```

Ora "eseguo" nuovamente il codice di prima, come vedete (se state guardando il documento compilato guardate nel file `.Rmd` come i numeri vengono generati) tutto viene aggiornato senza cambiare nulla:

> Ad esempio: Il dataset `mtcars` ha `r nrow(mtcars)` osservazioni e `r ncol(mtcars)` variabili. La variabile più importante è `mpg` `r mean_sd(mtcars$mpg)` (se state guardando il documento compilato guardate nel file `.Rmd` come i numeri vengono generati).

## Statistiche più complesse

Spesso dobbiamo creare tabelle da inserire nel nostro documento. Per esempio la tabella di un'analisi che abbiamo fatto. Fittiamo un modello di regressione lineare con il dataset `iris` e proviamo a predirre `Sepal.Length` con il fattore a 3 livelli `Species` (nota nel file `Rmd` come alcuni chunk vengono eseguiti in base all'output inserito):

```{r}
fit <- lm(Sepal.Length ~ Species, data = iris)
summary(fit)
```

Ora vogliamo riportare tutti i valori (stime, confidence intervals e p-values) in una tabella. Possiamo crearla a mano, ma perchè non automatizzare il tutto. Ad esempio il pacchetto `sjPlot` ha diverse funzioni come `sjPlot::tab_model()`:

```{r, include=knitr::is_html_output()}
sjPlot::tab_model(fit)
```

Attenzione che non tutti gli output funzionano. Per esempio `sjPlot` funziona con documenti `html` mentre altri pacchetti (e.g., `stargazer`) funzionano con `pdf`:

```{r, results='asis', include=knitr::is_latex_output()}
stargazer::stargazer(fit, header=FALSE, type='latex')
```

Possiamo anche creare un grafico direttamente dal modello usando il bellissimo pacchetto `effects`:

```{r}
# prende un modello e plotta gli effetti
plot(effects::allEffects(fit)) 
```

# Bibliografia